【裁判字號】    90,交抗,576
【裁判日期】    901217
【裁判案由】    違反道路交通管理處罰條例
【裁判全文】
台灣高等法院刑事裁定                              九十年度交抗字第五七六號
    抗  告  人  甲○○
    即  異議人
右抗告人因違反道路交通管理處罰條例案件，不服台灣板橋地方法院中華民國九十年
十一脫十四日裁定（九十年度交聲字七四六號），提起抗告，本院裁定如左：
    主  文
抗告駁回。
    理  由
一、抗告意旨略以：抗告人即異議人甲○○於民國九十年二月四日上午十時十分許，
    騎乘機車於臺北縣三重市○○路、三民街口為警攔下後，以伊闖紅燈為由舉發。
    惟當時伊沿臺北縣三重市方向駕駛機車，距中華路口前五十公尺便減速慢行，至
    離路口十公尺左右，見到橫向之中華路之號誌轉成為紅燈，伊判斷既然中華路綠
    燈變為紅燈，三民街之燈號必轉為綠燈，便直接通行。詎甫通過該路口即為警攔
    下，員警並告以伊已闖紅燈等語，伊始發現當時縱、橫向通行燈號均為紅燈，為
    此，伊認為此乃控制燈號之電腦故障所致，不能責由異議人負擔，且見跟後之公
    車、自用小客車、小貨車等亦隨同通過，乃質問值勤員警何以未攔截，員警竟置
    之不理，為此聲請與員警當面對質，爰提起抗告，請求撤銷原裁定云云。
二、按汽車駕駛人，行經有燈光號誌管制之交岔路口闖紅燈者，處六百元以上一千二
    百元以下罰鍰；又按汽車駕駛人有違反第五十三條情形者，除依原條款處罰鍰外
    ，並予記違規點數三點，九十年一月十七日修正前（同年六月一日始依修正後規
    定處罰）之道路交通管理處罰條例第五十三條、第六十三條第一項第三款分別定
    有明文。
三、經查：本件抗告人即受處分甲○○於九十年二月四日上午十時十分許，騎車牌號
    碼ＱＰＨ－九七一號輕型機車，行經臺北縣三重市○○街、中華路口時，因闖紅
    燈遭警員當場攔停舉發，經交通部公路局臺北區監理所板橋監理站裁處罰鍰新臺
    幣（下同）三千六百元，並記違規點數三點之事實，有臺北縣警察局舉發違反道
    路交通管理事件通知單影本、交通部公路局臺北區監理所板橋監理站違反道路交
    通管理事件裁決書各一紙在卷（見原審卷第八頁、第六頁）可稽。抗告人於原審
    雖辯稱：當時路口縱、橫向行車管制燈號全為紅燈，顯係故障云云，惟查：路口
    行車管制號誌，其時制設計應考慮交岔路口車輛交通量、流向、車速、路況及行
  人穿越數等因素，並以使路口延滯、車輛停等次數、燃料消耗量及廢氣排放量等
    負效用為最小；或使車輛通行有效綠帶寬最大為指標，據以設計時制，道路交通
    標誌標線號誌設置規則第二百三十三條第一款定有明文。因此，路口雙向行車時
    相燈號之轉換，時間之配置，應以車行安全為首要考量，而依交通量、流向、車
    速、路況及行人穿越數為設計依據，一般路口並藉由各車行方向之秒差控制，於
    行車管制方向轉換時，排空路口中心處之車輛，以避免因燈號轉換時造成塞堵或
    碰撞。而經原審囑臺北縣政府查明臺北縣三重市○○街、中華路口時相號制轉換
    時間，經縣府交通局號誌維修工程小組現場查勘，該路口時相轉換為三民街五十
    秒、中華路四十秒，全紅時段二秒，有臺北縣政府九十北府交工字第四○○八九
    八號函在卷（見原審卷第十四頁）為據。是該路口本有雙向全紅秒差之設計，而
    非異議人推想：雙向紅燈定係電腦故障所致云云。且異議人行經有號誌之交岔路
    口，本應視行駛方向之燈號為通行與否之據，其捨上開地點三民街之燈號不視，
    反而依同路口橫向之中華路燈號轉換為紅燈為由，推稱三民街之燈號應為綠燈，
    反指路口號誌設計違誤，自無足採。
四、原審以原處分機關援引上開規定，裁處異議人罰鍰三千六百元，並記違規點數三
    點，核無違誤，而駁回其異議，尚無不合。抗告人抗告意旨仍執上詞指摘原裁定
    不當，為無理由，應予駁回，至抗告人另以當時跟其後之公車、自用小客車、小
    貨車等亦隨同通過，值勤員警未予攔截等情，尚乏實據，且亦無解於抗告人之上
    開違規事實，所請與員警當面對質，核無必要，附此敘明。
據上論斷，應依道路交通案件處理辦法第二十六條，刑事訴訟法第四百十二條，裁定
如主文。
中      華      民      國    九十      年     十二     月     十七     日
                              台灣高等法院交通法庭
                                  審判長法  官  房  阿  生
                                        法  官  雷  元  結
                                        法  官  魏  新  國
右正本證明與原本無異。
不得再抗告。
                                        書記官  錢  艷  鳳
中      華      民      國     九十     年     十二     月     十九     日


司法院資訊處製作；財團法人民間司法改革基金會備份。
